【裁判字號】    98,易,1195
【裁判日期】    980619
【裁判案由】    毒品危害防制條例
【裁判全文】
臺灣板橋地方法院刑事判決              98年度易字第1195號
公  訴  人  臺灣板橋地方法院檢察署檢察官
被      告  甲○○
                    （另案在臺灣臺北監獄執行中）
上列被告因毒品危害防制條例案件，經檢察官提起公訴（97年度
毒偵字第8428號、第8904號、98年度毒偵字第394 號、第470 號
、1208號），嗣因被告於本院準備程式中就被訴事實為有罪之陳
述，本院告知被告簡式審判程式之旨，並聽取當事人之意見後，
裁定改依簡式審判程式審理，並判決如下：
    主  文
甲○○犯如附表一、二所示之罪，各處如附表一、二宣告刑欄所
示之刑。應執行有期徒刑捌月，如易科罰金，以新臺幣壹仟元折
算壹日。扣案之甲基安非他命殘渣袋貳個、甲基安非他命包（
驗餘淨重合計零點玖玖玖公克）、甲基安非他命壹包（驗餘淨
重零點陸柒玖公克）、海洛因貳包（純質淨重合計零點捌公
克）均沒收銷燬之，扣案之吸食器壹組、吸管壹支、分裝勺壹個
、分裝袋貳拾個均沒收。
    事  實
一、甲○○前於民國96年間，因施用毒品案件，經本院以96年度
    毒聲字第291 號裁定送勒戒處所觀察、勒戒後，認有繼續施
    用毒品之傾向，復經本院以96年度毒聲字第690 號裁定令入
    戒治處所施以強制戒治，嗣因戒治成效良好，認無繼續強制
    戒治之必要，於97年1 月14日執行完畢釋放，並由臺灣板橋
    地方法院檢察署檢察官以97年度戒毒偵字第32號為不起訴處
    分確定。詎其猶不知悔悟並戒絕毒癮，復基於施用第二級毒
    品甲基安非他命之犯意，及另基於持有第一級毒品海洛因之
    犯意，分別為附表一、二所示之犯行，並於附表一、二所示
    之時地為警察查獲，並扣得附表所示之物品。
二、案經臺北縣政府警察局中和、海山、三重分局報告，暨臺北
    市政府警察局松山分局報告臺灣臺北地方法院檢察署檢察官
    呈請臺灣高等法院檢察署檢察長核轉臺灣板橋地方法院檢察
    署檢察官偵查起訴。
    理  由
一、查被告甲○○所犯並非死刑、無期徒刑、最輕本刑為三年以
    上有徒刑之罪或高等法院管轄第一審案件，而其於準備程式
    進行中，被告先就被訴事實為有罪之陳述，經法官告知簡式
    審判程式之旨，並聽取公訴人及被告之意見後，本院認適宜
    改依簡式審判程式進行，爰裁定進行簡式審判程序，合先敘
    明。
二、上開事實，業據被告於警詢、偵查與本院準備及審理程序中
    坦承不諱，而被告歷次經採集之尿液送驗結果，均呈安非他
    命、甲基安非他命陽性反應，此有臺北縣政府警察局中和分
    局毒品案犯罪嫌疑人姓名及代碼對照表、臺灣檢驗科技股份
    有限公司編號CH/2008/90161 濫用藥物檢驗報告、臺北縣政
    府警察局海山分局毒品危害防制條例被移送者姓名暨代碼對
    照表、臺灣檢驗科技股份有限公司編號CH/2008/A0760 濫用
    藥物檢驗報告、臺北市政府警察局偵辦毒品案件尿液檢體委
    驗單、臺灣尖端先進生技醫藥股份有限公司2008年11月20日
    序號松山-6濫用藥物檢驗報告、臺北縣政府警察局查獲毒品
    案件尿液檢體監管紀錄表、臺灣檢驗科技股份有限公司編號
    CH/2008/C0095 濫用藥物檢驗報告、臺北縣政府警察局三重
    分局查獲毒品案件被移送者姓名、代碼對照表、臺灣檢驗科
    技股份有限公司編號UL/2009/10033 濫用藥物檢驗報告等在
    卷可憑。又如附表一編號三所查獲之白色透明結晶塊3 袋，
    經送鑑定結果，亦檢出甲基安非他命成分（驗餘淨重合計
    0.9939公克），有交通部民用航空局航空醫務中心97年11月
    14日航藥鑑字第0975814 號毒品鑑定書在卷可稽；如附表一
    編號五所查獲之米白色透明結晶及結晶塊1 袋，經送鑑定結
    果，亦檢出甲基安非他命成分（驗餘淨重0.3679公克），有
    交通部民用航空局航空醫務中心98年2 月4 日航藥鑑字第09
    80334 號毒品鑑定書在卷可稽；且附表一編號二之施用毒品
    犯行，尚有扣案之甲基安非他命殘渣袋2 個可佐，附表一編
    號五之犯行，尚有扣案之吸食器1 組、吸管1 支、分裝勺1
    個、分裝袋20個足資佐證。另附表二所查獲之粉末2 包，經
    送鑑定結果，均含第1 級第6 項毒品海洛因成分（純質淨重
    共計0.38公克），亦有法務部調查局濫用藥物實驗室97年11
    月24日調科壹字第09723043590 號鑑定書可參。綜上，被告
    之任意性自白確與事實相符，堪以採信，足認被告確有施用
    第二級毒品甲基安非他命及持有第一級毒品海洛因之犯行至
    明。另查被告曾有如事實欄所載因施用毒品案件經送觀察、
    勒戒與強制戒治之情形，此有臺灣高等法院被告前案紀錄表
    乙份存卷可參，其於強制戒治執行完畢釋放後5 年內復再施
    用毒品，所犯施用第二級毒品部分之犯行，自應依法訴究論
    科。
三、核被告如附表一所為，係犯毒品危害防制條例第10條第2 項
    之施用第二級毒品罪；如附表二所為，係犯毒品危害防制條
    例第11條第1 項之持有第一級毒品罪。被告施用第二級毒品
    前後持有第二級毒品之低度行為，為施用之高度行為所吸收
    ，均不另論罪。被告如附表一所示5 次施用第二級毒品罪、
    及附表二所示1 次持有第一級毒品罪，犯意各別，行為互殊
    ，均應分論併罰。
四、按受徒刑之執行完畢，或一部之執行而赦免後，5 年以內故
    意再犯有期徒刑以上之罪者，為累犯，加重本刑至二分之一
    ，刑法第47條定有明文。又被告犯應併合處罰之數罪，經法
    院以判決或裁定定其數罪之應執行刑確定者，該數罪是否執
    行完畢，均以所定之執行刑全部執行完畢為斷。其在定執行
    刑之前已先執行之有期徒刑之罪，因嗣後與他罪合併定執行
    刑，而由檢察官換發執行指揮書執行應執行刑者，其前已執
    行之有期徒刑部分，僅應予扣除，不能認為已執行完畢（最
    高法院98年度臺非字第151 號判決參照）。查被告雖曾因竊
    盜案件，經本院以96年度易字第1182號判決判處有期徒刑1
    年1 月確定，再經本院以96年度聲減字第3913號裁定減刑後
    定應執行刑6 月15日確定，並於97年7 月28日執行完畢；惟
    此罪與被告另犯竊盜案件，經臺灣士林地方法院96年度易字
    第778 號判決判處有期徒刑10月，並經臺灣高等法院97 年
    度上易字第2954號判決上訴駁回確定之部分，因合於數罪併
    罰規定，經臺灣士林地方法院於98年3 月18日以98年度聲字
    第479 號裁定合併定執行刑為有期徒刑1 年4 月確定，扣除
    前已執行完畢之部分，尚有未經執行之餘刑，計應至98年12
    月19日始執行期滿此節，觀諸前述被告前案紀錄表亦可明瞭
    。故被告於附表一、二所示之時間犯本件施用第二級毒品罪
    及持有第一級毒品罪時，其前所犯之竊盜罪（本院96年度易
    字第1182號判決確定後經減刑部分）不能認已執行完畢，又
    回溯5 年內被告亦查無經徒刑執行完畢或一部執行而赦免之
    紀錄，自不成立累犯，公訴人認本案被告之犯行構成累犯，
    應屬誤會，附此敘明。
五、爰審酌被告曾經觀察、勒戒與強制戒治執行完畢，竟再為本
    件施用毒品犯行，顯見其不思悔改，惟施用毒品行為本質上
    係屬自我戕害行為，反社會性之程度較低，另漠視法令之禁
    制，非法持有第一級毒品，然數量甚少，兼衡其犯罪後尚能
    坦承犯行等一切情狀，分別量處如主文所示之刑，並定其應
    執行之刑，以資懲儆。末按，依司法院釋字第662號解釋：
    「中華民國94年2月2日修正公布之現行刑法第41條第2項，
    關於數罪併罰，數宣告刑均得易科罰金，而定執行刑之刑逾
    6個月者，排除適用同條第1項得易科罰金之規定部分，與憲
    法第23條規定有違，並與本院釋字第366號解釋意旨不符，
    應自本解釋公布之日起失其效力。」故對於數罪併罰，數宣
    告刑均得易科罰金，而定應執行刑超過6個月之案件，依司
    法院釋字第366號、662號解釋意旨，仍得易科罰金。本件被
    告所犯如附表一、二之各罪宣告刑均得易科罰金，雖經本院
    合併定應執行刑超過有期徒刑6月，揆諸上開解釋意旨，仍
    就本件應執行之刑諭知易科罰金之折算標準。
六、附表一編號二扣案之甲基安非他命殘渣袋2個、編號三扣案
    之甲基安非他命3包（驗餘淨重合計0.9939公克）、編號五
    扣案之甲基安非他命1包（驗餘淨重0.3679公克），分別為
    被告持以施用後所餘，附表二扣案之海洛因2包（純質淨重
    合計0.38公克），則為被告持有之第一級毒品，而本案海洛
    因與甲基安非他命分別為細微粉末及結晶，部分均已沾附於
    包裝袋上，若欲完全析離，雖非不可能，但此舉對毒品危害
    防制政策之施行，並無特殊助益，且徒費執行之成本，故均
    併依毒品危害防制條例第18條第1項前段規定宣告沒收銷燬
    之，以符執行之實際。另扣案之吸食器1組、吸管1支、分裝
    勺1個、分裝袋20個，為被告所有供附表一編號五所示施用
    甲基安非他命所用之物，業據其供明在卷，爰依刑法第38條
    第1項第2款沒收之。至扣得之電子磅秤1台、注射針筒1支部
    分，被告否認為其所有之物，自不得宣告沒收，併此敘明。
據上論斷，應依刑事訴訟法第273 條之1 第1 項、第299 條第1
項前段，毒品危害防制條例第10條第2 項、第11條第1 項、第18
條第1項前段，刑法第11條前段、第41條第1項前段、第38條第1
項第2款、第51條第5款，判決如主文。
本案經檢察官蘇振文到庭執行職務。
中    華    民    國    98    年    6     月    19    日
                  刑事第五庭  法  官  盧軍傑
上列正本證明與原本無異。
如不服本判決，應於判決送達後10日內敘明上訴理由，向本院提
出上訴狀 (應附繕本) ，上訴於臺灣高等法院。其未敘述上訴理
由者，應於上訴期間屆滿後20日內向本院補提理由書「切勿逕送
上級法院」。
                              書記官  周玉茹
中    華    民    國    98    年    6     月    19    日
附錄本案論罪科刑法條全文：
毒品危害防制條例第10條
施用第一級毒品者，處6月以上5年以下有期徒刑。
施用第二級毒品者，處3年以下有期徒刑。
毒品危害防制條例第11條
持有第一級毒品者，處3 年以下有期徒刑、拘役或新臺幣5 萬元
以下罰金。
持有第二級毒品者，處2 年以下有期徒刑、拘役或新臺幣3 萬元
以下罰金。
持有專供製造或施用第一、二級毒品之器具者，處1 年以下有期
徒刑、拘役或新臺幣1萬元以下罰金。
持有毒品達一定數量者，加重其刑至二分之一，其標準由行政院
定之。
附表一：
┌──┬──────┬──────┬──────┬─────────────┬──────────┐
│編號│  施用時間  │  施用地點  │  施用方式  │         查獲經過         │       宣告刑       │
├──┼──────┼──────┼──────┼─────────────┼──────────┤
│ 一 │97年8 月29日│臺北縣中和市│以將甲基安非│因甲○○為警方列管毒品調驗│甲○○施用第二級毒品│
│    │10時50分許為│中正路某處  │他命置於玻璃│人口，於97年8 月29日10時30│，處有期徒刑貳月，如│
│    │警採尿回溯96│            │球內燒烤生煙│分許為警通知到臺北縣政府警│易科罰金，以新臺幣壹│
│    │小時內之某時│            │後吸食      │察局中和分局採尿送驗查獲。│仟元折算壹日。      │
├──┼──────┼──────┼──────┼─────────────┼──────────┤
│ 二 │97年10月29日│臺北縣板橋市│同上        │於97年10月29日22時40分許，│甲○○施用第二級毒品│
│    │10時許      │長安街331 巷│            │在臺北縣板橋市○○街331巷 │，處有期徒刑貳月，如│
│    │            │43號5 樓    │            │43號前為警查獲，並扣得甲基│易科罰金，以新臺幣壹│
│    │            │            │            │安非他命殘渣袋2 個。      │仟元折算壹日，扣案之│
│    │            │            │            │                          │甲基安非他命殘渣袋貳│
│    │            │            │            │                          │個沒收銷燬之。      │
├──┼──────┼──────┼──────┼─────────────┼──────────┤
│ 三 │97年11月2 日│臺北縣中和市│同上        │於97年11月2 日20時許，在臺│甲○○施用第二級毒品│
│    │15時許      │中正路某網咖│            │北市松山區○○○路○ 段與塔│，處有期徒刑貳月，如│
│    │            │內          │            │悠路口為警查獲，並扣得甲基│易科罰金，以新臺幣壹│
│    │            │            │            │安非他命3 包（驗餘淨重合計│仟元折算壹日，扣案之│
│    │            │            │            │0.9939公克）。            │甲基安非他命參包（驗│
│    │            │            │            │                          │餘淨重合計零點玖玖參│
│    │            │            │            │                          │玖公克）沒收銷燬之。│
├──┼──────┼──────┼──────┼─────────────┼──────────┤
│ 四 │97年11月22日│不詳地點    │同上        │因甲○○為警方列管毒品調驗│甲○○施用第二級毒品│
│    │0 時50分許為│            │            │人口，於97年11月22日0 時10│，處有期徒刑貳月，如│
│    │警採尿回溯96│            │            │分許，在臺北縣中和市○○路│易科罰金，以新臺幣壹│
│    │小時內之某時│            │            │與國光路口為警攔查，經其同│仟元折算壹日。      │
│    │            │            │            │意採尿送驗查獲。          │                    │
├──┼──────┼──────┼──────┼─────────────┼──────────┤
│ 五 │98年1 月3 日│臺北縣中和市│同上        │於98年1 月3 日17時許，在臺│甲○○施用第二級毒品│
│    │17時許      │民享街54巷16│            │北縣中和市○○街54巷16弄7 │，處有期徒刑貳月，如│
│    │            │弄7 號4 樓5 │            │號4 樓5 號套房內為警查獲，│易科罰金，以新臺幣壹│
│    │            │號套房      │            │並扣得甲基安非他命1 包（驗│仟元折算壹日，扣案之│
│    │            │            │            │餘淨重0.3679公克）、電子磅│甲基安非他命壹包（驗│
│    │            │            │            │秤1 台、吸食器1 組、吸管1 │餘淨重零點參陸柒玖公│
│    │            │            │            │支、分裝勺1 個、注射針筒1 │克）沒收銷燬之，另扣│
│    │            │            │            │支、分裝袋20個。          │案之吸食器壹組、吸管│
│    │            │            │            │                          │壹支、分裝勺壹個、分│
│    │            │            │            │                          │裝袋貳拾個均沒收。  │
└──┴──────┴──────┴──────┴─────────────┴──────────┘
附表二：
┌──┬────────────────────┬─────────────┬──────────┐
│編號│            持有經過                    │         查獲經過         │       宣告刑       │
├──┼────────────────────┼─────────────┼──────────┤
│ 一 │於不詳時、地，以每包新臺幣3 千元之代價，│同附表一編號二之時地為警一│甲○○持有第一級毒品│
│    │向真實姓名年籍不詳綽號「阿全」之成年人購│併查獲，扣得未及施用之海洛│，處有期徒刑貳月，如│
│    │入海洛因2 包（純質淨重合計0.38公克）而無│因2 包（純質淨重合計0.38公│易科罰金，以新臺幣壹│
│    │故持有之。                              │克）。                    │仟元折算壹日，扣案之│
│    │                                        │                          │海洛因貳包（純質淨重│
│    │                                        │                          │合計零點參捌公克）沒│
│    │                                        │                          │收銷燬之。          │
└──┴────────────────────┴─────────────┴──────────┘


司法院資訊處製作；財團法人民間司法改革基金會備份。
